# 煤改电业务收入确认分析

提问人：summerxxy 时间：2023-04-05 00:33:36
被审计单位从被事煤改电业务，参与“煤改电”实施模式为：被审计单位以公司的名义参与政府工程招投标，若入围“煤改电”供应商名单目录后，被审计单位将设备运输至项目现场，由经销商负责安装、售后服务。
主要条款：
被审计单位作为总承包方与政府签署总包业务（以固定价格承包电采暖设备、安装和售后），直至工程完毕交付政府。公司又将该工程以固定价格整体分包给下游经销商，即该工程公司只收取固定利润，毛利较低（暂且不去讨论是否属于违法分包）。公司将与政府的总包合同中权利义务条款完全移植到公司与下游经销商的合同中，即从合同角度来看，公司将风险整体转移给下游分包商。但从 2 份合同单独来看，设备、质保等公司单独对政府负责，下游经销商商单独对公司负责。
与政府结算条款：
供方设备安装全部完成后，在上级补助资金拨付到位前提下，需方向供方支付 50%的项目资金。电力配套完成，供方完成设备调试达到运行条件并自验合格后，通知需方验收。需方验收合格后，在上级补助资金拨付到位前提下，一个月内一次性给付供方剩余 47%的项目资金:留取 3%资金作为质保押金 2025 年 6 月 30 日，设备能够正常使用，返还 3%质保金。
与经销商结算条款：
甲方收到招标方款项，优先结算甲方设备货款。甲方在扣除设备货款,剩余款项为安装费支付乙方。安装费=(“甲方与招标方合同签订单价”-“甲方与乙方签订的本协议垫资价”)甲方向乙方发货数量 + 本合同约定中标奖励金额。甲方向乙方支付安装费时，乙方应向甲方开具增值税专用发票。乙方开具给甲方的增值税专用发票税率，应与甲方向本项目招标方开具的发票税率一致 ( 以下简称 “ 同等税率 ”), 若乙方因行业原因无法开具同等税率，乙方应按同等税率下安装费金额 / (1+ 甲方开票税率 ) (1+乙方实际开票税率) 开票给甲方，甲乙双方按上述实际开票金额结算付款。
个人认为：
新收入准则CAS 14第 34 条中提到：企业应当根据其在向客户转让商品前是否拥有对该商品的控制权，来判断其从事交易时的身份是主要责任人还是代理人。企业在向客户转让商品前能够控制该商品的，该企业为主要责任人，应当按照已收或应收对价总额确认收入；否则，该企业为代理人，应当按照预期有权收取的佣金或手续费的金额确认收入，该金额应当按照已收或应收对价总额扣除应支付给其他相关方的价款后的净额，或者按照既定的佣金金额或比例等确定。
企业向客户转让商品前能够控制该商品的情形包括：
（一）企业自第三方取得商品或其他资产控制权后，再转让给客户。
（二）企业能够主导第三方代表本企业向客户提供服务。
（三）企业自第三方取得商品控制权后，通过提供重大的服务将该商品与其他商品整合成某组合产出转让给客户。
关于主要责任人的判定：第一点及第二点：仅从合同来看公司对政府、产品质量、质保等负责，满足第一第二点；
关于第三点：提供重大服务或进行商品整合，明显无法满足。
从实质重于形式的角度考虑，公司在该项目中只收取设备利润，毛利较低，（公司与政府的设备的合同总价款为1000 万（实际设备款为 400 万），公司与经销商设备安装部分合同价款为 600 万元，该部分价款根据与经销商的约定安装部分的所有价款及利润均归经销商，经销商后续开具安装发票给公司，款项支付给经销商。）且将工程整体转包给下游经销商，合同的权利义务也做了整体转移。该业务应采用净额法处理。相当于就设备部分全额确认收入成本。
1、若采取净额法，代收代付经销商安装费确认的时点为什么时候，是否可以按收到政府款项时点进行确认？
项目组认为：新收入准则下，判断收入成本确认是否应采用净额法的标准是“是否在交付商品前拥有对商品的控制权”，而“是否承担信用风险”并不是收入准则下采用总额法/净额法的问题分析中应考虑的因素。
资产负债表中的金融资产、金融负债能否抵销后按净额列报，是依据《企业会计准则第 37 号——金融工具列报（ 2017 年修订）》第五章所列的条件。其考虑的逻辑基础与收入准则下的总额法/净额法完全不同。很重要的一点是：本企业是否承担应收账款相关的信用风险，例如是否有无条件的向上游供应商付款的义务，而不论是否已从下游客户收到货款。
根据公司与经销商的协议，煤改电业务收入/成本的确认满足净额法条件。其中结算条款：甲方收到招标方款项，优先结算甲方设备货款。甲方在扣除设备货款,剩余款项为安装费支付乙方是否说明甲方（公司）没有承担信用风险，代收代付经销商安装费确认的时点可以按照收到政府款项时点确认。
2、公司开发票给政府按13%税率，经销商开具发票按9%，经销商后续会承担4%的税差，账务处理为：
假设设备 50 ，安装费 50 ，
当被审计单位发货并开票给上游政府时：
借 其他应收款-政府 6.5
贷 应交税费-销项税 6.5
借 应收账款-政府 56.5
贷主营业务收入 50
应交税费 6.5
当被审计单位收到上游政府货款、经销商开票时
借 银行存款 113
贷 应收账款 -政府 56.5
贷 其他应付款-经销商 56.5
借 应交税费-进项税 4.5
借 其他应付款 -经销商 56.5
贷 银行存款 54.5
贷 其他应收款 -政府 6.5
3、与经销商合同约定质保金、押金会转移给经销商，默认政府回款均先覆盖设备款项，那公司是否需要计提合同资产？
望陈版指导

回答人：chenyiwei
1、总体赞同采用净额法确认该项目的收入和成本，即分包给经销商的安装部分的价款按代收代付处理。但要注意的是：“确认和计量”与“抵销列报”是两回事，后者是建立在前者基础上的，即只有已经在账面上予以确认和计量的金融资产、金融负债，才会有是否应当抵销列报的问题，就本案例而言，对于应收政府方、应付经销商的安装价款，由于属于代收代付性质不承担信用风险，故可以不予以确认和计量，自然也就不存在抵销列报的问题。就会计处理而言，你的意见基本合理，但需注意对此类代收代付款款项在实际收到之前仍需在账外备查登记。
2、建议咨询律师意见以确定质保金部分是否完全转移给经销商，而设备款部分不承担质保金（需考虑该安排是否公平）。如果质保金确实也是代收代付性质，默认设备款部分无质保金，全部归经销商承担包括设备质量问题在内风险的，则也可以按照上述原则处理，不在账内确认合同资产。